最  高  行  政  法  院  判  決
110年度上字第589號
上  訴  人  張維岳                                   
            張維軒              
共      同
訴訟代理人  王健安  律師
            高羅亘  律師
被 上訴 人  財政部中區國稅局

代  表  人  吳蓮英              
上列當事人間遺產稅事件，上訴人對於中華民國110年5月27日臺
中高等行政法院109年度訴字第136號判決，提起上訴，本院判決
如下：
　　主  文
上訴駁回。
上訴審訴訟費用由上訴人負擔。
　　理  由
一、事實概要:
　㈠上訴人張維岳、張維軒(下合稱上訴人)之父張德輝於民國98
    年11月25日死亡，上訴人依限辦理遺產稅申報，經被上訴人
    核定遺產總額新臺幣(下同)584,343,949元。嗣查得被繼承
    人張德輝有投資266,388,921元、死亡前2年內贈與之財產22
    4,122,243元，合計490,511,164元漏未申報乃予併計，核定
    遺產總額1,074,855,113元、遺產淨額1,038,549,561元，應
    納稅額103,854,956元，補徵應納稅額49,051,117元，並處
    罰鍰39,240,893元。
　㈡上訴人不服，就遺產總額-其他財產－死亡前2年內贈與之財產
    、投資、未償債務扣除額及罰鍰處分，申請復查結果，投資
    轉正為其他財產－權利、其他財產－現金222,628,353元轉正
    為其他財產－權利，追減其他財產－死亡前2年內贈與之財產3
    ,878,833元、其他財產－權利218,749,520元、罰鍰25,693,1
    33元，追認死亡前2年內贈與之財產已納贈與稅9,853,581元
    ，其餘復查駁回。
　㈢上訴人仍表不服，提起訴願，經被上訴人依訴願法第58條規
    定重行審酌結果，以108年9月27日中區國稅法二字第108001
    0886號重審復查決定（下稱原處分）：「撤銷……105年6月13
    日中區國稅法二字第1050007138號復查決定。投資……266,38
    8,921元轉正為其他財產－權利、其他財產－現金222,628,353
    元轉正為其他財產－權利，追減其他財產－死亡前2年內贈與
    之財產3,878,833元及其他財產－權利218,749,520元，追認
    未償債務扣除額25,332,051元及扣抵贈與稅額22,024,341元
    ，追減罰鍰35,429,741元。」
　㈣上訴人就其他財產-死亡前2年內贈與之財產、未償債務扣除
    額及罰鍰處分仍表不服，提起訴願遭駁回，遂提起行政訴訟
    。經臺中高等行政法院（下稱原審）109年度訴字第136號判
    決(下稱原判決）將訴願決定及原處分就以下不利上訴人部
    分均撤銷，認被上訴人應追減其他財產-死亡前2年內贈與之
    財產224,122,243元（不扣抵贈與稅額22,024,341元）及追
    認未償債務扣除額71,574,600元。上訴人其餘之訴駁回( 指
    罰鍰部分)。惟上訴人就罰鍰部分仍不服，遂提起本件上訴
    。
二、上訴人起訴主張及被上訴人於原審答辯均引用原判決所載。
三、原審斟酌全辯論意旨及調查證據之結果，除上訴人及被上訴
    人已不爭執部分外，關於追減罰鍰35,429,741元部分，略以
    ：本件上訴人依限辦理遺產稅申報，經被上訴人原核定申報
    及漏報免罰部分遺產總額584,343,949元，後經被上訴人查
    獲被繼承人張德輝97年間讓售川飛工業股份有限公司（下稱
    川飛公司）股票，並利用實質掌控在塞席爾群鳥共和國註冊
    登記之A-ONE公司換取川飛公司之子公司英屬維京群鳥精隼
    有限公司(下稱精隼BVI公司)之股權，迭經原核定、復查決
    定後之重審復查決定時即加計上述股權漏報應罰部分核定遺
    產總額係267,882,811元，惟其中就上述漏報應罰部分核定
    遺產屬上訴人收受福而康車料（蘇州）有限公司（下稱蘇州
    福而康公司）及東莞川飛金屬科技股份有限公司（下稱東莞
    川飛公司）2家公司股權220,243,410元部分，被上訴人已陳
    明同意就不列入遺產，故漏報應罰部分核定遺產總額係47,6
    39,401元（即267,882,811－220,243,410＝47,639,401
　　），所漏稅額係4,763,940元(即47,639,40110%)，依所漏
    稅額的0.8倍，罰鍰金額係3,811,152元（即4,763,9400.8)
    ，原處罰鍰39,240,893元，予以追減35,429,741元，實已考
    量上訴人違章程度所為之適切裁罰，並無不當，上訴人仍執
    前詞主張，復無新事證可稽，所訴委無足採等由為據。
四、上訴人上訴意旨略以：
　　依遺產及贈與稅法第45條規定，對遺產稅漏稅罰之處罰，應
    以有漏稅結果為要件，並按所漏稅額之倍數，處以罰鍰之行
    政裁罰。查本件經原判決認定，被上訴人應退還上訴人2,39
    3,520元之溢繳稅額，亦即認定並無漏稅結果產生之情形下
    ，續予維持原罰鍰處分，顯具有判決不適用法規之違背法令
    ，以及理由矛盾之當然違背法令，自應廢棄原判決，並撤銷
    原處分及訴願決定。　　
五、本院查：
  ㈠按在稅捐法制上，有關漏稅結果之判斷，不以「發生國家終
    局之稅收損失」為必要，只要稅捐債權成立以後，納稅者在
    申報繳納稅捐時，違反誠實報繳義務，致使在個案中客觀上
    國家「有可能」無法收取已依法成立稅捐之全部或一部，漏
    稅結果即已發生(參閱陳敏著「稅法總論」一版第838頁、第
    834頁對漏稅犯罪結果要件之說明，該等說明亦適用於漏稅
    違章案型)。因為稅法上之「漏稅」處罰規定，其所要保護
    之法益，一方面保障「國家稅捐債權」之公共利益，另一方
    面也在維護「其他誠實納稅者之公平負擔納稅權益」，只要
    「稅負公平負擔」之法益受到不實違法漏稅行為之具體威脅
    ，即應認有漏稅結果發生。至於稅法上發生退稅之情形，原
    因多端，但只要納稅者終局負擔之稅基量化金額及其對應稅
    負，內含有應處以漏稅罰之漏稅金額，罰鍰既經合法科處之
    判斷，即與該案件有無退稅一事無渉。又行為時遺產及贈與
    稅法第45條明定：「納稅義務人對依本法規定，應申報之遺
    產或贈與財產，已依本法規定申報而有漏報或短報情事者，
    應按所漏稅額處以二倍以下之罰鍰。」則本件被上訴人之裁
    罰處分是否合法，即應以是否符合該條文規定之構成要件為
    判準，而與應否退稅一節無涉。
  ㈡經查原審以：重審復查決定將申報及漏報免罰部分之遺產金
    額核定為584,343,949元，而漏報應罰部分之遺產金額核定
    為267,882,811元(故遺產總額為852,226,760元)。惟被上訴
    人於審理期間已陳明同意就上訴人收受蘇州福而康公司及東
    莞川飛公司2家公司股權220,243,410元不列入遺產已如前述
    ，故審認漏報應罰部分遺產金額應係47,639,401元（即267,
    882,811元－220,243,410元），據此計算遺產總額為631,983
    ,350元(584,343,949元＋47,639,401元=631,983,350元)，再
    減去免稅額12,000,000元﹑其他扣除額22,022,492元及原審
    認定被繼承人死亡前未償債務係71,574,600元，核計全部核
    定遺產淨額係526,386,258元（即631,983,350元－12,000,00
    0元－22,022,492元—71,574,600元），依稅率10%計算應納稅
    額係52,638,625元，因重審復查時業已核定已繳納遺產稅額
    為55,032,145元(原審卷第129頁)，故原審審認應退稅額為2
    ,393,520元。
  ㈢而細繹漏報應罰部分核定遺產金額47,639,401元產生罰鍰部
    分，係因被繼承人張德輝於97年間與陳威橡簽訂意向書，陳
    威橡以7.66億元購買張德輝個人及5家投資公司持有之川飛
    公司股票，以取得川飛公司之經營權，張德輝則取得現金約
    2.2億元及精隼BVI公司之股權。精隼BVI公司之下復設有持
    股比例100%之深圳力飛車料公司、深圳精隼公司、深圳精隼
    公司持有持股比例100%之德州精隼機械有限公司（下稱德州
    精隼公司)、東莞川飛公司、蘇州福而康公司等5家境外子公
    司。嗣陳威橡將精隼BVI公司之股權透過Full Star Trading
     Services Ltd（下稱FULL STAR公司）移轉與張德輝指定之
    A-ONE公司(負責人朱燕)，張德輝即透過A-ONE公司實質掌控
    前述精隼BVI公司持股之5家境外子公司。
  ㈣原核定乃以FULL STAR公司移轉精隼BVI公司股權與A-ONE公司
    之文件所載價值15,216,254美元，按繼承日中央銀行臺幣兌
    美金匯率計算股權價值為490,511,164元，扣除死亡前2年內
    贈與上訴人之精隼BVI公司持股之境外子公司(即東莞川飛公
    司、蘇州福而康公司)股權價值224,122,243元，核算精隼BV
    I公司剩餘持股之3家境外子公司（即深圳力飛車料公司、深
    圳精隼公司、深圳精隼公司持有持股比例100%之德州精隼公
    司)之股權價值為266,388,921元（即490,511,164元-224,12
    2,243元）。重審復查階段，被上訴人以被繼承人張德輝並
    未直接持有精隼BVI公司之股權，而係利用朱燕掌控之A-ONE
    公司實質掌控前述精隼BVI公司及其持股之境外子公司，將
    原核定投資266,388,921元轉正予其他財產-權利。
  ㈤惟查，上訴人於99年5月24日補申報（未逾申報期限）被繼承
    人張德輝生前出售川飛公司股款應有金額與資金落點之差額
    -現金102,874,000元，復於同年10月7日更正前揭金額應為2
    22,628,353元，原核定依上訴人更正金額222,628,353元併
    入遺產總額課稅，已確定在案。重審復查階段，被上訴人以
    前次核定補申報之被繼承人生前出售川飛公司股款應有金額
    與資金落點之差額-現金222,628,353元，應屬前揭被繼承人
    取得精隼BVI公司股權權利價值一部分，將前揭核定其他財
    產-現金222,628,353元轉正為其他財產-權利222,628,353元
    。又本案被繼承人死亡前2年內贈與之財產價值（即東莞川
    飛公司、蘇州福而康公司）股權價值，應按被繼承人死亡日
    之匯率，重行計算前揭贈與金額分別為97,746,610元及122,
    496,800元，合計220,243,410元，是重行核算其他財產-權
    利(即精隼BVI公司剩餘持股之深圳力飛車料公司、深圳精隼
    公司、深圳精隼公司持有持股比例100%之德州精隼公司等3
    家公司)之股權價值為270,267,754元（即490,511,164元-死
    亡前2年贈與之東莞川飛公司、蘇州福而康公司股權價值220
    ,243,410元）。因前揭上訴人補申報被繼承人其他財產-權
    利222,628,353元(即生前出售川飛公司股款應有金額與資金
    落點之差額-現金222,628,353元)業經核定已如前述，故重
    新核定其他財產-權利應為47,639,401元(即270,267,754元-
    已補申報之被繼承人其他財產-權利222,628,353元)，係屬
    上訴人申報及補申報均漏未申報之短漏報遺產，核有應注意
    、能注意而未注意之過失，自應受罰。經重行核算漏稅額為
    4,739,640元（即短漏報其他財產-權利47,639,401元10%）
    ，並按所漏稅額處0.8倍罰鍰3,811,152元(即4,739,640元0
    .8），原審予以維持，自屬有據。
  ㈥綜上，原審審認應退稅額為2,395,520元之事由，即與上訴人
    漏報其他財產-權利(即精隼BVI公司剩餘持股之深圳力飛車
    料公司、深圳精隼公司、深圳精隼公司持有持股比例100%之
    德州精隼公司等3家公司)之股權差額47,639,401元，而應予
    罰鍰係屬二事而無關連，上訴論旨以本件經原判決認定，被
    上訴人應退還上訴人2,393,520元之溢繳稅額，亦即認定並
    無漏稅結果，卻續予維持原罰鍰處分，顯具有判決不適用法
    規之違背法令，以及理由矛盾之當然違背法令云云，顯無理
    由，應予駁回。
六、據上論結，本件上訴為無理由。依行政訴訟法第255條第1項
    、第98條第1項前段、第104條、民事訴訟法第85條第1項前
    段，判決如主文。
中　　華　　民　　國　　111　 年　　 4 　 月　  12  　日
                    最高行政法院第三庭
                        審判長法官　帥  嘉  寶  
                              法官　林  玫  君 
                              法官　李  玉  卿
　　　　　　　　　　　　　　　法官  洪  慕  芳
　                            法官　鄭  小  康
　　　　　　　　　　　　　　　 
以  上  正  本  證  明  與  原  本  無  異
中　　華　　民　　國　　111　 年　   4　  月　  13    日
                              書記官　徐  子  嵐